最高法院刑事判決　　　　　　　一○○年度台上字第三九五號
上　訴　人　王河源
上列上訴人因違反毒品危害防制條例案件，不服台灣高等法院台
中分院中華民國九十九年十一月十七日第二審判決（九十九年度
上訴字第一八０一、一八０三號，起訴案號：台灣台中地方法院
檢察署九十八年度偵字第九七八八、一五一六一、一五二四四號
），提起上訴，本院判決如下：
    主  文
上訴駁回。
    理  由
一、關於原判決附表一編號三十八部分：
按刑事訴訟法第三百七十七條規定，上訴於第三審法院，非以判
決違背法令為理由，不得為之。是提起第三審上訴，應以原判決
違背法令為理由，係屬法定要件。如果上訴理由書狀並未依據卷
內訴訟資料，具體指摘原判決不適用何種法則或如何適用不當，
或所指摘原判決違法情事，顯與法律規定得為第三審上訴理由之
違法情形，不相適合時，均應認其上訴為違背法律上之程式，予
以駁回。本件上訴人王河源上訴意旨略稱：其販賣第一級毒品海
洛因予蔡冠平共有三次，且每次均有自白。原判決就其中之第三
次犯行（即原判決附表一編號三十八）部分，認其於警詢時並未
自白，因而未依規定減輕其刑，卻未於理由內說明所憑依據，有
判決不備理由之違法；且原審未傳喚承辦員警加以調查，亦有調
查職責未盡之違誤。況其若未於警詢時自白，如何可能於偵查及
審理中又自白，原判決亦有理由矛盾之違法云云。惟查：本件原
判決綜合上訴人於原審之自白、證人蔡冠平於偵查中之證詞、卷
附上訴人持用之0000000000號行動電話之通訊監察書
、監察譯文、法務部調查局濫用藥物實驗室鑑定書及扣案之塑膠
勺子三支、分裝夾鏈袋二包、海洛因二十包等全案卷證資料，本
於事實審法院之推理作用，認定上訴人有原判決附表一編號三十
八所載販賣海洛因予蔡冠平之犯行，因而撤銷第一審關於上訴人
販賣第一級毒品（原判決附表一編號三十八）部分之科刑判決，
比較行為時及裁判時法律，適用最有利於上訴人之規定，改判仍
論處上訴人販賣第一級毒品罪刑（處有期徒刑十五年四月，及為
相關從刑之宣告）。均已依據卷內資料，說明其所憑之證據及認
定之理由。就形式上觀察，原判決要無採證認事違背經驗法則、
論理法則或理由不備等違背法令之情形。且原判決依查證所得說
明：上訴人前於民國九十八年五月四日警詢時，經警提示蔡冠平
於九十八年三月八日零時十分至同年月十三日十二時五十六分期
間之通訊監察譯文表，詢問其中五則譯文之內容，上訴人答稱：
「該五則通話內容是蔡冠平以他的00000000000家用
電話撥打我所持有的0000000000，其中九十八年三月
八日零時十分及九十八年三月十一日十一時三十八分二則通話，
內容是他要跟我購買一級毒品海洛因」、「上述二次都有完成交
易，第一次他跟我買二千元，賒帳一千元，第二次他則跟我購買
一千元」等語，僅自白原判決附表一編號三十六、三十七之犯行
，未曾提及同附表編號三十八部分之犯行；其後於同日偵查中，
上訴人又供稱：「蔡冠平打電話給我三次向我買海洛因，三月十
三日這次我有帶海洛因過去，但到場後蔡冠平身上連一千元都不
夠，所以這次我沒有賣給他」云云，是上訴人於偵查中既否認其
有原判決附表一編號三十八之犯罪事實（就交付毒品之構成要件
事實，並未自白），即難認其於偵查中自白全部犯罪事實，縱其
於第一審及原審審理時自白此部分之事實，亦不符毒品危害防制
條例第十七條第二項必須偵查及審判中均自白，始得減輕其刑之
規定，自難依該規定減刑等旨（見原判決第十八頁第二至二三行
）。從形式上觀察，原判決之論斷並無違背法令之情形。上訴意
旨除仍執陳詞為事實方面之爭辯外，並對原判決上開論斷說明，
謂有理由不備及矛盾之違法云云，顯非依據卷內資料執為指摘之
合法第三審上訴理由。又上訴人於原審始終未曾聲請傳喚承辦員
警，以調查上訴人就原判決附表一編號三十八部分之事實曾否自
白，且其於最後審判期日調查證據完畢開始辯論前，審判長問上
訴人及其辯護人最後尚有何證據請求調查，上訴人及其辯護人均
答稱：「沒有」，亦未聲請原審就上述事實為如何之調查（見原
審卷第二０六頁）。而本院為法律審，上訴人在本院又為此爭執
，自非第三審上訴之適法理由，亦難認有何應於審判期日調查之
證據未予調查之違法。依上揭說明，本件關於販賣海洛因予蔡冠
平（原判決附表一編號三十八）部分之上訴，為違背法律上之程
式，應予駁回。
二、關於原判決附表一編號三十八以外之其他部分：
按上訴得對於判決之一部為之；未聲明為一部者，視為全部上訴
；又第三審上訴書狀，應敘述上訴之理由，其未敘述者，得於提
起上訴後十日內補提理由書於原審法院，已逾上述期間，而於第
三審法院未判決前仍未提出上訴理由書狀者，第三審法院應以判
決駁回之，刑事訴訟法第三百八十二條第一項、第三百九十五條
後段規定甚明。本件上訴人王河源因違反毒品危害防制條例案件
，不服原審判決，於九十九年十一月三十日提起上訴，並未聲明
為一部上訴，自應視為全部上訴。惟對於原判決關於其附表一編
號三十八以外之其他依毒品危害防制條例第四條第一項論處上訴
人販賣第一級毒品罪刑部分，並未敘述理由，迄今逾期已久，於
本院未判決前仍未提出，依上開規定，其此部分之上訴自非合法
，應予駁回。
據上論結，應依刑事訴訟法第三百九十五條，判決如主文。
中    華    民    國  一○○  年    一    月   二十   日
                      最高法院刑事第八庭
                          審判長法官  花  滿  堂  
                                法官  黃  正  興  
                                法官  洪  昌  宏  
                                法官  徐  昌  錦  
                                法官  王  聰  明  
本件正本證明與原本無異
                                      書  記  官  
中    華    民    國  一○○  年    一    月  二十四  日
                                                      K